臺灣臺南地方法院民事裁定　　　　　　　　 94年度整字第1號
聲　請　人　金腦科技股份有限公司
法定代理人　黃柏皓
代　理　人　葉宏基律師
上列聲請人聲請公司重整事件，本院裁定如下：
    主      文
聲請駁回。
聲請費用由聲請人負擔。
    理      由
一、聲請意旨略以：
（一）聲請人創立於80年8月18日，實收資本額為新台幣（下同
      ）60,000,000元，主要營業項目為：(1)委託營造廠興建商
      業大樓、國民住宅出售、出租業務。(2)經營房地產之廣告
      、企劃及仲介、出租、出售業務。(3)投資興闢都市計劃範
      圍內之市場、停車場等公共設施。(4)委託營造廠商興建一
      般工業用地之廠房、倉庫出租、出售業務。(5)辦理都市土
      地重劃之顧問業務（建築師業務除外）(6)一般進出口貿易
      業務（許可業務除外）。(7)代理國內外廠商前各項產品之
      投標及報價業務。(8)其他機械製造業（中央冷暖氣系統設
      備）。(9)電器製造業。而聲請人因不動產之景氣復甦緩慢
      ，資金囤積，致財務臨時周轉困難，造成公司資金缺口。
（二）聲請人之建設事業部開發專案小組除延續一貫研發精神外
      ，並結合各大學院校與各營建發展基金會等學術研究團體
      進行技術交流活動，為配合目前整體營建產業景氣低迷，
      期使能於最節省又最合理之營建成本下，建造出合乎客戶
      需求、成本又低之營建產品，聲請人自92年以後新增電子
      事業部，開始跨足LCD-MONITOR、LCD-PC產銷業務，目前
      產品以生產10.4吋、14吋、15吋、17吋及18吋LCD-MONITO
      R及15吋LCD-PC為主，除原有產品陸續做性能提升及品質
      穩定改善外，目前亦致力研發高階、高品質及大尺寸產品
      ，更透過類比電路技術之導入，持續為LC-TV之量產作業
      鋪路。
（三）聲請人之重整計畫，乃認為融合住宅、購物、休閒娛樂、
      學校、商場網路設備等綜合性之社區產品及因應老人社會
      來臨，興建長青社區將成為產品發展未來之新趨勢。又為
      因應營建景氣低迷，目前聲請人之經營方向除極力出清餘
      屋外，並將依地域實際需要針對精華地段採行量少質優推
      出小而美之透天別墅住宅或店鋪，期能有效控制餘屋案量
      ，解除資金囤積壓力。再者，聲請人秉持「規劃精心、施
      工嚴謹、交易誠信、服務完善」的工作信念，增加客戶之
      市場認同感，並提升市場競爭力。此外，聲請人除致力於
      開發高附加價值之電子產品外，並積極開拓海內外客戶，
      以提昇相關產品之市場占有率。是以，聲請人已妥善規劃
      利基市場營運，聲請人不僅具有重建更生之價值，且重建
      更生之難度亦不高，尤其近來市場景氣逐漸回生，倘聲請
      人因一時資金缺口造成停業倒閉，致員工失業、公司資產
      賤賣，不但無以保障債權人、股東權益，更衍生社會經濟
      問題。為此，聲請准予重整等語
二、按公開發行股票或公司債之公司，因財務困難，暫停營業或
    有停業之虞，而有重建更生之可能者，得由公司向法院聲請
    重整。公司為前項聲請，應經董事會以董事三分之二以上之
    出席及出席董事過半數之決議行之，公司法第282條定有明
    文。查本件聲請人設置董事5人，並於94年3月14日經董事會
    以全體五人董事出席並一致決議聲請重整等情，業據聲請人
    提出94年第5屆第3次臨時董事會會議記錄、簽到簿、股份有
    限公司變更登記表各一件為證（見本院卷第12-15、249頁）
    ，且查聲請人之本件聲請重整，並無公司法第283條之1所定
    之各款事由，則聲請人本件聲請重整程序，於法尚無不合，
    合先敘明。
三、又按法院對於重整之聲請，除依公司法第二百八十三條之一
    之規定裁定駁回者外，應即將聲請書狀副本，檢送主管機關
    、目的事業中央主管機關、中央金融主管機關及證券管理機
    關，並徵詢其關於應否重整之具體意見。法院對於重整之聲
    請，並得徵詢本公司所在地之稅捐稽徵機關及其他有關機關
    、團體之意見，公司法第284條第1項、第2項定有明文。查
    本院依上開規定，對聲請人有無聲請重整實益，徵詢經濟部
    、行政院金融監督管理委員會（下稱：金監會）、財政部台
    灣省南區國稅局台南市分局（下稱：國稅局台南分局），其
    具體意見如下：
（一）經濟部具體意見：「‧‧‧1.該公司原從事投資興建一般
      公寓住宅及房屋租售業務，92年起新增電子事業部跨足
      LCD PC及LCD Monitor等產品之產銷業務。惟市場競爭激
      烈獲利不易，營建及資訊產品目前僅保持在出清和維修狀
      態。依該公司提供資料顯示，營建部分尚有餘屋存貨2 戶
      、車位14個及台南市○○段土地共39筆。2.據該公司表示
      ，未來一年內預計投入50,000,000元研發生產及銷售IP
      網路產品，目前已於台北辦事處成立網路事業部，投入研
      發人力約8人，預計開發IM即時通訊IP及PSTN雙網家用交
      換機等多項IP網路產品，研發團隊並擁有「自動選線通信
      裝置」新型專利，潛在代理客戶包括Yahoo China、燦坤
      及PC-Home等，預計94年第3季起將有新產品陸續推出。3.
      新的網路產品雖具市場潛力，但市場競爭仍屬激烈，目前
      財務狀況不佳，尋找資金挹注、改善財務結構為首要工作
      ，未來如能延攬優秀RD及市場人力，開發出符合市場趨勢
      產品，應有助於目前經營現況之改善」等語，有經濟部94
      年5月16日經商字第09402313800號函1件在卷可參（見本
      院卷第303-304頁）。
（二）金監會具體意見：「‧‧‧該公司93年9月30日帳列之待
      售房地及營建用地已多年未能售出，是否可以順利出清，
      未具體說明。另其轉型電子產業後，92年及93年合計銷貨
      予關係人PACCO GROUP金額達283,130千元，因PACCO GROU
      P存貨去化情形不佳，致辦理銷貨退回計132,197千元，顯
      示其電子產業營運不理想，是否有能力開發高附加價值之
      產品及能否改善其運狀況，尚有疑慮。綜上，該公司未來
      是否得以繼續經營，將視該公司是否能順利將囤積多年持
      售房地予以出清、能否開發具市場競爭力之電子新產品、
      是否可以解除背書保證所承擔之責任與風險、銀行是否願
      意繼續支持提高授信額度、該公司是否可順利取得其他財
      務支援（如尋求新投資人）及是否可以改善其營業獲利而
      定。惟該公司所列重整計畫，未具體提出改善措施，亦未
      提供相關評估依據及可行性分析，且無改善其營業獲利能
      力之健全營運計畫」等語，有金監會94年4月25日金管證
      1字第0940111373號函1件在卷可參（見本院卷第285-289
      頁）。
（三）國稅局台南分局具體意見：「‧‧‧依中華民國財務會計
      準則公報第35號「資產減損之會計處理準則」之規定，企
      業應於資產負債表日評估是否有跡象顯示資產可能產生減
      損並予揭露，查金腦公司附示之93年9月30日資產負債表
      及93年1月1日至93年9月30日損益表並未評估顯示所有資
      產之減損，恐有害股東及債權人權益之虞」等語，有國稅
      局台南分局94年4月19日南區國稅南市4字第0940000535號
      函1件在卷可憑（見本院卷第282頁）
四、本院綜合經濟部、金監會、國稅局台南分局上開具體意見及
    調查結果，判斷如下：
（一）按公司重整，乃公開發行股票或公司債之公司因財務困難
      ，暫停營業或有停業之虞，而有重建更生之可能者，在法
      院監督下，以調整其債權人、股東及其他利害關係人利益
      之方式，達成企業維持與更生，用以確保債權人及投資大
      眾之利益，維護社會經濟秩序為目的。公司有無重建更生
      之可能，應依公司業務及財務狀況判斷，須其在重整後能
      達到收支平衡，且具有盈餘可資為攤還債務者，始得謂其
      有經營之價值，而許其重整。是以公司重整程序之進行，
      須確因財務困難而具有重整之相當性與必要性；且該公司
      從企業經營上判斷有重整成功之希望，即須有重整之實現
      可能性，始有重整之必要與實益。
（二）聲請人公司設立於80年9月26日，股票於84年12月29日上
      櫃掛牌買賣，原從事建設業（原名為駿達建設：88年5 月
      更名大大建設；91年12月更名金腦科技），為朝向多角化
      經營，增加營業項目為電子零組件製造、電器、電子材料
      批發及零售等業務，目前股本530,000,000元，有上開股份
      有限公司變更登記表可按。又依聲請人經會計師簽證之91
      年度、92年度及93年上半年度及第3季財務報表所示（見
      本院卷第18-145頁），依聲請人之財務狀況（詳如附表1
      ）、營業收入及獲利能力（詳如附表2）、現金流量（詳
      如附表3）等資料分析，可知：
      1.聲請人自91年以來稅前損益均為虧損，其中92年之營業
        收入雖大幅成長為10億元，惟當年度仍為虧損，且應收
        關係人款項PACCO GROUP INC.金額高達1.8億元，及應
        付貨款碧悠電子超過3億元。而93年度營業收入又隨即
        大幅下滑，顯示聲請人轉型電子產業，營運並不理想。
      2.聲請人92年及93年合計銷貨予關係人PACCO GROUP金額
        283,130,000元；只收回帳款金額97,864,000元；93年
        底應收帳款餘額（含備抵）雖降為53,069,000元（提列
        備抵呆帳49,187,000元），惟主要係銷貨退回高達132,
        197,000元所致。
    　3.聲請人截至93年9月30日止對永保安康公司背書保證餘
        額468,080,000元，然聲請人之淨值僅為230,120,000元
        ，其承擔背書保證之責任與風險已超過公司淨值甚多。
　    4.聲請人之流動比率由90年之170.9%逐年降低至92年之13
        1.79%，速動比率由90年之61.46%逐年降低至92年之26.
        86%，利息保障倍數由90年之1.98大幅降至92年之負14.
        78，資產報酬率由90年之4.27%逐年降低至92年之負18.
        42%，股東權益報酬率由90年之8.12%逐年降低至92年之
        負59.98%。93年9月30日流動資產為777,022,000元，其
        中存貨為719,049,000元；流動負債609,806,000元，其
        中應付票據305,020,000元及應付帳款21,034,000元已
        到期但無法支付，債權廠商已向法院提出假扣押聲請，
        凍結聲請人銀行往來帳戶計台幣7,000,000元，顯見聲
        請人流動資金明顯不足，財務狀況逐漸惡化。
      5.綜合上開分析顯示，所有評估聲請人是否具有繼續經營
        實益之數據中，聲請人之比率顯然低於一般標準，且聲
        請人93年第3季淨值因低於實收資本額1/2，自93年11月
        5日起採款券預收方式（即全額交割）交易，94年3月1
        日又發生存款不足退票2,000,000元，此亦有聲請人之
        陳報狀一件附卷可稽（見本院卷第152-159頁），此適
        於解釋聲請人之財務結構、短期償債能力、獲利能力，
        均處於不佳之狀態，聲請人之財務已屬急遽惡化，又聲
        請人轉型電子產業之營運狀況，亦不理想，且其因營運
        資金不足，對於主要原料廠商有延滯支付應付票據及帳
        款之情形，該項事實可能影響公司之繼續經營，則以聲
        請人經營之事業而論，實無從預見可得創造任何價值。
（三）經濟部前開評估意見，明確載明：「聲請人之營建及資訊
      產品『目前僅保持在出清和維修狀態』。依該公司提供資
      料顯示，營建部分尚有餘屋存貨2戶、車位14個及台南市
      ○○段土地共39筆」等語，可知聲請人之本業即投資一般
      公寓住宅及房屋租售業務，與聲請人自92年度起新增之電
      子事業，迄今仍僅止於出清餘屋、土地及維修資訊電子產
      品，尚無積極研發資訊電子產品，顯見聲請人所營之事業
      ，仍無法解除資金囤積壓力，雖聲請人於經濟部派員訪查
      時稱預計將於未來一年內投入50,000,000元研發生產及銷
      售IP網路產品云云，然聲請人於現有流動資金欠缺，出現
      資金調度困難窘境之情況下，如何引進新資金投入電子產
      業，均無相關資料顯示有何具體增資方式，則聲請人之繼
      續經營能力，自仍存有重大疑慮。
五、聲請人之重整計劃是否可行之判斷：
  （一）按重整計畫係於裁定准予重整後，聲請人始有擬定以供
        關係人會議審查之必要，因此目前所提之重整計劃，僅
        在供本院斟酌其可行性，憑供判斷聲請人重整成功之希
        望，先予敘明。
  （二）聲請人雖陳稱其擬從掌握產品曆展及市場趨勢、有效控
        制餘屋案量，解除資金囤積壓力、適度提升競爭力、致
        力於開發高附加價值之電子產品等面向為出發點，並已
        妥善規劃利基市場營運，具有重整之價值且難度亦不高
        云云。然聲請人並未提供是否已就增資案洽詢股東或特
        定人等之繳款意願及其可行性之報告，且並未提出客觀
        之公正第三人對於投資電子及計劃處分土地、房屋建築
        等之鑑價報告，僅空泛陳稱其具有重整之實益云云，則
        聲請人所提重整計劃並無法進行任何數據上之分析，實
        不具任何參考上之意義。
六、綜上所述，依聲請人之公司業務及財務狀況分析，聲請人既
    無任何資料顯示能達到收支平衡，或具有盈餘可資攤還債務
    ，且未能取得新資金充實資本，在現有所營之事業，又欠缺
    經營價值，其重整計畫亦不具重整價值，本院爰認聲請人無
    重建更生之可能。從而，本件聲請人聲請裁定准予重整，為
    無理由，應予駁回。
七、末按選任檢查人，非為准駁公司重整之必須踐行程序，此觀
    之公司法第285條第1項之規定自明。茲本院依上開事證分析
    ，認已達作成如主文所示之裁定，爰不另行選任檢查人，附
    此敘明。
八、依公司法第285之1第3項第2款，非訟事件法第8條第1項前段
    ，裁定如主文。
中　　華　　民　　國　　94　　年　　6 　　月　　9 　　日
                          臺灣臺南地方法院民事第一庭
                              法　官　張銘晃
上為正本係照原本作成。
如對本裁定抗告須於裁定送達後10日內向本院提出抗告狀，並應
繳納抗告費新台幣壹仟元。
中　　華　　民　　國　　94　　年　　6 　　月　　13　　日
                              書記官　謝文心
附表1：財務狀況（單位：新台幣千元）
簡明資產負債表：
┌────────┬────────┬────────┬────────┬────────┐
│         項  目 │                │                │                │                │
│年  別          │ 資  產  總  額 │ 負  債  總  額 │   股      本   │   淨      值   │
├────────┼────────┼────────┼────────┼────────┤
│ 90年底         │   2,031,836    │   1,444,909    │     530,000    │     586,927    │
├────────┼────────┼────────┼────────┼────────┤
│ 91年底         │   1,592,625    │   1,017,659    │     530,000    │     574,966    │
├────────┼────────┼────────┼────────┼────────┤
│ 92年底         │   1,150,748    │     841,090    │     530,000    │     309,658    │
├────────┼────────┼────────┼────────┼────────┤
│ 93年第3季      │     963,962    │     733,842    │     530,000    │     230,120    │
└────────┴────────┴────────┴────────┴────────┘
財務比率分析：
┌────────┬────────┬────────┬────────┬────────┐
│   年      底   │ 流  動  比  率 │ 速  動  比  率 │ 負  債  比  率 │ 長期資金占固定 │
│                │                │                │                │ 資產比率       │
├────────┼────────┼────────┼────────┼────────┤
│ 90年底         │     170.90%    │      61.46%    │      71.11%    │     552.11%    │
├────────┼────────┼────────┼────────┼────────┤
│ 91年底         │     164.34%    │      62.14%    │      63.90%    │     395.88%    │
├────────┼────────┼────────┼────────┼────────┤
│ 92年底         │     131.79%    │      26.86%    │      73.09%    │     258.19%    │
└────────┴────────┴────────┴────────┴────────┘
附表2：營業收入及獲利能力（單位：新台幣千元）
簡明損益表：
┌────────┬────────┬────────┬────────┬────────┬────────┐
│        項  目  │                │                │                │                │                │
│年  度          │ 營　業　收　入 │ 營　業　毛　利 │ 毛  　利    率 │ 營　業　損　益 │ 稅　前　損　益 │
├────────┼────────┼────────┼────────┼────────┼────────┤
│ 90年度         │     749,487    │     147,749    │      19.71%    │     101,052    │      45,787    │
├────────┼────────┼────────┼────────┼────────┼────────┤
│ 91年度         │     441,938    │      62,452    │      14.13%    │      21,821    │      -4,784    │                │                │                │                │                │
├────────┼────────┼────────┼────────┼────────┼────────┤
│ 92年度         │   1,003,301    │      45,067    │       4.49%    │    -134,239    │    -265,024    │
├────────┼────────┼────────┼────────┼────────┼────────┤
│93年度第3季     │     149,137    │     -18,796    │     -12.60%    │     -58,324    │     -79,538    │
└────────┴────────┴────────┴────────┴────────┴────────┘
財務比率分析：
┌────────┬────────┬────────┬────────┬────────┬────────┐
│   年      度   │ 資 產 報 酬 率 │ 股東權益報酬率 │ 純  　益    率 │  利息保障倍數　│ 每　股　盈　餘 │
├────────┼────────┼────────┼────────┼────────┼────────┤
│ 90年           │       4.27%    │       8.12%    │       6.11%    │       1.98     │       0.86     │
├────────┼────────┼────────┼────────┼────────┼────────┤
│ 91年           │       0.86%    │      -2.06%    │      -3.71%    │       0.87     │      -0.23     │                │                │                │                │                │
├────────┼────────┼────────┼────────┼────────┼────────┤
│ 92年           │     -18.42%    │     -59.98%    │     -26.44%    │     -14.78     │      -5.01     │
└────────┴────────┴────────┴────────┴────────┴────────┘
附表3：現金流量（單位：新台幣千元）
簡明現金流量表：
┌────────┬────────┬────────┬────────┬────────┐
│   年      度   │ 營業活動淨現金 │ 投資活動淨現金 │ 融資活動淨現金 │  期末現金餘額  │
│                │ 流入(出)       │ 流入(出)       │ 流入(出)       │                │
├────────┼────────┼────────┼────────┼────────┤
│ 90年度         │    -399,498    │      38,264    │     355,514    │       1,587    │
├────────┼────────┼────────┼────────┼────────┤
│ 91年度         │     255,823    │       5,360    │    -256,878    │       5,892    │
├────────┼────────┼────────┼────────┼────────┤
│ 92年度         │     357,490    │       1,280    │    -359,586    │       5,076    │
├────────┼────────┼────────┼────────┼────────┤
│ 93年第3季      │       9,510    │      -3,863    │      -8,218    │       2,505    │
└────────┴────────┴────────┴────────┴────────┘
